【裁判字號】    98,交聲,113
【裁判日期】    980428
【裁判案由】    違反道路交通管理處罰條例聲明異議
【裁判全文】
臺灣新竹地方法院刑事裁定             98年度交聲字第113號
移送機關    交通部公路總局新竹區監理所新竹市監理站
異議人即
受處分人    甲○○
上列異議人即受處分人因違反道路交通管理處罰條例案件，對於
交通部公路總局新竹區監理所新竹市監理站於民國98年2月17日
所為之竹監新四字第裁51-ZIQ004391號違反道路交通管理事件裁
決書，聲明異議，本院裁定如下：
    主  文
異議駁回。
    理  由
一、原處分意旨略以：異議人即受處分人甲○○於民國97年8月7
    日上午10時48分許，駕駛車號5632-MX號自用小客車，行經
    頭城收費站北（第2車道）時，未申裝Ｅ通機，即行駛於電
    子收費車道，而未繳交通行費，經交通部臺灣區○道○○○
    路局（下稱高公局）委託遠通電收股份有限公司（下稱遠通
    公司）寄發高速公路通行費催繳通知單後，異議人未於通知
    單上所記載之繳費期限97年9月25日前繳交通行費，故為高
    公局國道公路警察局第九警察隊頭城分隊以異議人有道路交
    通管理處罰條例第27條第1項之違規行為，於97年12月22日
    掣發內政部警政署國道公路警察局公警局交字第ZIQ004391
    號舉發違反道路交通管理事件通知單（下簡稱舉發通知單）
    逕行舉發，嗣異議人於舉發通知單上所載之應到案日期（即
    98年1月21日）前之98年1月6日向原處分機關申訴，原處分
    機關函請舉發機關調查結果，仍認異議人有上開違規行為，
    乃依道路交通管理處罰條例第27條第1項規定，以補繳截止
    日翌日即97年9月26日為違規時間（裁決書誤載為97年8月7
    日），於98年2月17日以竹監新四字第裁51-ZIQ004391號違
    反道路交通管理事件裁決書裁處異議人罰鍰新臺幣（下同）
    3,000元，異議人於同日收受前揭裁決書後，於同年3月2日
    聲明異議。
二、聲明異議意旨略以：異議人於97年8月7日上午10時48分，由
    頭城交流道北上國道5號，因ETC車道剛啟用，依過往習慣未
    看清標誌而誤入ETC車道欲繳費，後依收費站人員指示直接
    通過，並於同年11月3日收到ZIQ001040號違規單，且依規定
    繳交罰鍰600元。同年12月29日復收到ZIQ004391號罰單，謂
    異議人不依規定繳費，經通知補繳逾期限未補繳，異議人對
    於上開ZIQ004391號罰單不明所以，經向交通部公路總局新
    竹區監理所新竹市監理站（下稱新竹市監理站）及高公局頭
    城收費站查詢結果，方知另有通知補繳高速公路通行費40元
    之掛號函件，惟異議人從未接獲上開函件之領取通知，異議
    人且於98年1月5日親赴新竹關東橋郵局欲領件未果，然即於
    同日至遠通公司新竹門市繳交40元，雖依高公局頭城收費站
    98年1月17日高頭稽字第0980000101號函表示，催繳高速公
    路通行費40元之補繳通知單，經遠通公司以掛號投遞通知繳
    費，惟異議人未曾於期限變更地址，亦未出遠門，卻未在住
    家門首、信箱接獲通知書，異議人不應負閃失之責，爰聲明
    異議等語。
三、經查：
(一)、按汽車行駛高速公路，於駛進收費站前，應依標誌指示預為
    減速慢行，並依規定標誌、標線、號誌指示或交通勤務警察
    指揮順序行駛過站繳費，高速公路及快速公路交通管制規則
    第23條定有明文。次按汽車行駛於應繳費之公路、橋樑、隧
    道或輪渡，不依規定繳費者，處汽車所有人或駕駛人3,000
    元以上6,000元以下罰鍰，並追繳欠費，道路交通管理處罰
    條例第27條第1項定有明文。又汽車行駛於高速公路、快速
    公路或設站管制之道路，有其他違反管制規定之行為，處駕
    駛人600元以上1,200元以下罰鍰，同條例第33條第3項亦有
    規定。而高公局為辦理電子收費申裝及欠費追繳作業，依據
    公路通行費徵收管理辦法相關規定訂定交通部臺灣區○道○
    ○○路局電子收費申裝及欠費追繳作業注意事項；車輛不依
    規定繳納通行費，營運單位之自動收費系統應將該用路人車
    輛之車種、牌照號碼、通行時間、地點、行駛方向等予以記
    錄並照相或錄影存記。營運單位應依本局查明之車籍資料，
    製發「補繳通行費及作業處理費通知單」，追繳通行費並加
    收作業處理費用。但因系統因素致無法完成扣繳交易者，不
    另收作業處理費；用路人應依「補繳通行費及作業處理費通
    知單」所列金額及繳費期限完成補繳，逾補繳期限截止日未
    繳納者，依法舉發，交通部臺灣區○道○○○路電子收費申
    裝及欠費追繳作業意事項第1點、第13點第1項及第2項、第1
    7點亦規定甚明。至於處理違反道路交通管理事件，有關文
    書送達之程序，依行政程序法之規定；而不能依行政程序法
    第72條規定對應受送達人之住居所、事務所或營業所為之或
    對其他得會晤應受送達人之處所送達，亦無法依同法第73條
    將文書付與有辨別事理能力之同居人、受僱人或應送達處所
    之接收郵件人員時，得將文書寄存送達地之地方自治或警察
    機關，並作送達通知書2份，1份黏貼於應受送達人住居所、
    事務所、營業所或其就業處所門首，另1份交由鄰居轉交或
    置於該送達處所信箱或其他適當位置，以為送達；由郵政機
    關為送達者，得將文書寄存於送達地之郵政機關，處理細則
    第5條、行政程序法第74條第1項及第2項亦分別規定甚明。
(二)、本件異議人因未裝設Ｅ通機，於上開時地行駛電子收費車道
    ，致未依規定繳交通行費，嗣經高公局委託遠通公司寄發高
    速公路通行費催繳通知單，惟異議人未於通知單上所記載之
    繳費期限97年9月25日前繳交通行費，經高公局國道公路警
    察局第九警察隊頭城分隊以異議人有道路交通管理處罰條例
    第27條第1項之違規行為開單舉發，嗣經新竹市監理站於98
    年2月17日，以竹監新四字第裁51-ZIQ004391號違反道路交
    通管理事件裁決書裁處異議人罰鍰3,000元等情，業經異議
    人供明在卷，並有舉發通知單及裁決書各1份在卷可佐，堪
    信為真實。
(三)、異議人雖稱其並未收到繳款通知，惟查遠通公司受高公局委
    託，寄發高速公路通行費催繳通知單，交由郵政機關向異議
    人位於新竹市○○里○○鄰○○街22巷1號號車籍地址（亦為
    戶籍地址）送達，因未獲會晤本人，亦無受領文書之同居人
    、受僱人或應受送達處所接收郵件人員，已於97年9月9日將
    該送達文書寄存於新竹關東橋郵局，並依規定製作「寄存送
    達通知書」2份，1份黏貼於應受送達人即異議人上址門首，
    另1份置於該址信箱或適當處所以為送達，此有高公局頭城
    收費站98年1月17日高頭稽字第0980000101號函及檢附之高
    速公路局委託遠通電收公司辦理電子收費業務送達證書影本
    1份在卷可按（見本院卷第20至21頁），且上開送達地址確
    為異議人住所之事實，業據異議人於其異議狀內載明，從而
    本件高公局委託遠通公司轉由郵政機關所為之上開送達，自
    合於行政程序法關於文書送達之規定，不論異議人實際有無
    前往領取該補繳通知單，該文書即應於合法送達之日起發生
    效力。
四、綜上所述，本件異議人確有於前述時地，行駛於應繳費之公
    路，未依規定繳費，嗣經合法通知補繳仍未補繳之違規事實
    。從而，新竹市○○○○道路交通管理處罰條例第27條第1
    項、違反道路交通管理事件統一裁罰基準表及處理細則第43
    、44、67條之規定，裁處異議人罰鍰3,000元，核無違誤之
    處，本件聲明異議為無理由，應予駁回。
五、據上論斷，依道路交通案件處理辦法第20條前段，裁定如主
    文。
中    華    民    國    98    年    4    月    28    日
                  交通法庭  法  官   林昌義
以上正本證明與原本無異。
如不服本裁定，應於裁定送達後5日內向本院提出抗告狀。
中    華    民    國    98    年    4    月    28    日
                            書記官   黃詩傑


司法院資訊處製作；財團法人民間司法改革基金會備份。
